最高法院刑事判決　　　　　　　　　　　　　　　九十三年度台上字第六二八六號
　　上訴人即被告
　　丙○○之配偶　甲○○　女住.
　　上訴人即被告　丙○○
　　選 任辯護 人　黃進祥律師
　　上　 訴　 人　乙○○
　　　　　　　　　　　　　在.
右上訴人等因被告等違反毒品危害防制條例案件，不服台灣高等法院高雄分院中華民
國九十三年九月八日第二審判決（九十三年度上重訴字第一五號，起訴案號：台灣高
雄地方法院檢察署九十二年度偵字第二００六七號），提起上訴，原審亦依職權逕送
審判，視為被告等已合法提起上訴，本院判決如左：
    主  文
原判決撤銷，發回台灣高等法院高雄分院。
    理  由
本件原判決認定上訴人即被告乙○○與蔣光南係舊識，渠等均明知海洛因及安非他命
係毒品危害防制條例第二條第二項第一、二款所稱之第一、二級毒品，且係行政院依
據懲治走私條例第二條第四項之授權行政院公告之甲類第四款之管制進出口之物品，
不得私運進口，亦不得運輸、販賣、持有。緣蔣光南於民國九十一年四月間，因利用
貨櫃走私海洛因為警查獲，逃亡至寮國後，仍繼續策劃走私毒品來台販售，而於九十
二年三月間，以電話與乙○○取得聯繫，乙○○亦表示情況不好，蔣光南即告以是否
要賣海洛因，乙○○告以身上沒錢，蔣光南告以第一次可以挺乙○○，等貨賣出後再
把錢給他等語，乙○○遂與蔣光南（另案經檢察官偵查中）、綽號「阿平」、「阿端
」等成年男子基於共同自越南私運、運輸、販賣第一級毒品海洛因六十塊來台販賣牟
利之犯意；與蔣光南、綽號「阿端」之男子共同基於偽造私文書之犯意聯絡，由蔣光
南以不詳價格販入海洛因允諾將海洛因四十塊以每公斤新台幣（下同）一百萬元之代
價交由乙○○銷售，乙○○將海洛因以每公斤二百萬元至二百四十萬元之價格在台灣
販賣後，將所得部分一千五百萬元交由蔣光南在台灣之聯絡人綽號「阿平」之成年男
子，扣除成本，乙○○預估可獲利一千五百萬元至二千一百萬元，其餘二十塊海洛因
則由蔣光南指示乙○○交給在桃園地區真實姓名不詳綽號「光明」之成年男子。嗣於
九十二年六月間，蔣光南通知乙○○派人前往越南以購買漁貨夾帶海洛因毒品之方式
走私進入台灣，乙○○遂指示，安排上訴人即被告丙○○於九十二年六月二十七日前
往越南擬以採買漁貨掩護之方式走私毒品，並允諾於走私海洛因成功後給予一百萬元
作為報酬，丙○○知悉上情後，即依乙○○之指示搭機前往越南，惟因蔣光南向乙○
○表示貨尚未到手，乙○○遂要求丙○○先行返台，不久之後，蔣光南告知乙○○毒
品已經到手，乙○○遂再度要求丙○○於九十二年七月二十四日前往越南，與蔣光南
派駐當地代表真實姓名不詳綽號「阿端」之成年男子接洽，丙○○遂依乙○○之指示
，收受乙○○所交付之美金一萬一千元後，搭機前往越南下六省向九龍水產公司購買
冷凍蝦仁一百七十五箱，於同年八月十八日由九龍水產公司將上開冷凍蝦仁載送至越
南胡志明市第五郡第九坊安陽王街八十號丙○○所租用之冷凍倉儲後，由綽號「阿端
」之成年男子將海洛因磚六十塊（淨重合計二萬三千七百零五點零八公克、外包裝重
合計二千八百十二點二一公克、純度百分之八十六點七四、純質淨重合計二萬零五百
六十一點七八公克）及夾帶第二級毒品安非他命十三包（淨重合計四千六百九十五點
六一公克，純度分別為百分之三十五點六二及百分之三十六點二九，純質淨重合計一
千六百七十二點八八公克，外包裝重合計一百四十六點一六公克）以蝦仁鋪蓋於其上
，偽裝成冷凍蝦仁塊送回冷凍倉儲後，由綽號「阿端」之男子自胡志明市頭頓港報關
交由不知情之豐海號漁船走私運輸返台，丙○○則於九十二年九月十五日先行返台，
蔣光南於毒品載運上船出發後亦隨即以電話通知乙○○，告以係用虛構之「黃文祥」
為收貨人，該批冷凍蝦仁除海洛因六十塊外，並夾帶有第二級毒品安非他命十三大包
，要求乙○○暫時保管該部分毒品安非他命，事後會派人取貨等語，乙○○得知上情
允諾後，即於九十二年九月十七日下午，前往向高雄市前鎮區○○○○路二十六號天
註冷凍廠，口頭上以「黃文祥」之名義及月租二萬六千元之租金租得冷凍倉庫一個，
以備存放私運進口之海洛因及安非他命，九十二年九月十八日，綽號「阿端」之人將
上開冷凍蝦仁以「黃文祥」之名義，委託不知情之達海水產有限公司（下稱達海水產
公司）所有豐海號運搬船自越南私運運輸海洛因及安非他命返台，九十二年九月二十
九日豐海號抵達高雄市紅毛港後，乙○○即以「王偉仁」自稱，指示事先僱妥不知情
之蕭奕精在天註冷凍廠等候，於同日晚間十八時許，達海水產公司所指派之貨車將上
開包藏有海洛因、安非他命之冷凍蝦仁送抵天註冷凍廠內，蕭奕精遂依乙○○之指示
，在收貨單內收貨人欄內簽署「黃文祥」之姓名，以表示運送之貨物已由「黃文祥」
領取之意思後將送貨單原本交給送貨司機，以行使該偽造之私文書，足生損害於黃文
祥後，將藏放有毒品海洛因及安非他命冷凍蝦仁搬運至天註冷凍廠第八號冷凍倉庫存
放；蕭奕精再於翌日下午一時許，在高雄市○○路、四維路口高雄市政府大樓旁，將
估價單、送貨明細、冷凍庫鑰匙三支交給乙○○，乙○○於毒品運抵高雄之前，即於
九十二年九月二十八日起，以公共電話與丙○○所有夏普牌銀色000000000
0號手機聯繫接運毒品海洛因之情事。丙○○亦於九十二年九月三十日上午八時十四
分零三秒許，以公共電話（０七）0000000號撥打乙○○所使用000000
0000號行動電話催促取貨，乙○○亦於同日上午九時許，向設在台南市○○路○
段四二０號順益汽車安平服務處租得車牌號碼ＩＩ｜二七八六號休旅車一輛後，於同
日下午三時十七分五十二秒許，駕駛上開車輛與丙○○前往上開冷凍倉庫，由丙○○
指出藏放毒品之冷凍蝦仁，準備運送至國道第二高速公路東山休息站解凍取出海洛因
磚塊，同日下午三時二十五分四十秒許，丙○○在該冷凍廠內挑選有暗記（即箱內僅
放置三塊蝦仁塊）之冷凍蝦仁紙箱，乙○○在外把風之際，為法務部調查局南部地區
機動工作組、高雄市調查處、海員調查處高雄站、海巡署高雄市機動查緝隊、高雄市
政府警察局小港分局等單位組成之專案小組人員當場查獲，並查獲夾藏於冷凍蝦仁紙
箱內之第一級毒品海洛因磚六十塊（淨重合計二萬三千七百零五點零八公克、包裝重
合計二千八百十二點二一公克、純度百分之八十六點七四、純質淨重合計二萬零五百
六十一點七八公克）及第二級毒品安非他命十三包（淨重合計四千六百九十五點六一
公克，純度分別為百分之三十五點六二及百分之三十六點二九，純質淨重合計一千六
百七十二點八八公克，包裝重合計一百四十六點一六公克），並扣得丙○○所有供與
乙○○聯絡接運海洛因用之夏普牌銀色0000000000號行動電話手機壹支（
含和信ＳＩＭ卡一張）等情。因而撤銷第一審判決，改判論處乙○○共同販賣第一級
毒品罪刑；丙○○共同運輸第一級毒品罪刑，固非無見。
惟查：(一)、有罪之判決書，應將法院依職權認定與論罪科刑有關之事項，詳實記載於
事實欄，然後於理由內逐一說明其憑以認定之證據，使事實與理由兩相一致，始稱適
法；倘若事實之記載先後兩歧，或理由說明互生齟齬，或理由說明與事實記載或卷內
證據資料不相符合，均屬判決理由矛盾，其判決當然違背法令。原判決事實欄記載「
乙○○與蔣光南、綽號﹃阿平﹄、﹃阿端﹄之成年男子基於共同自越南私運、運輸第
一級毒品海洛因六十塊來台販賣牟利之犯意」等情，並於理由內說明乙○○除犯毒品
危害防制條例之運輸第一、二級毒品罪、懲治走私條例之私運管制物品進口罪及行使
偽造私文書罪外，並犯毒品危害防制條例之販賣第一級毒品罪。然原判決事實欄又記
載「由蔣光南以不詳價格販入海洛因，允諾將海洛因四十塊以每公斤新台幣一百萬元
之代價交由乙○○銷售，乙○○將海洛因以每公斤二百萬元至二百四十萬元之價格在
台灣販賣後，將所得部分一千五百萬元交由蔣光南在台灣之聯絡人綽號﹃阿平﹄之成
年男子」等情，並於理由欄引用乙○○於檢察官偵查中所稱：是蔣光南託伊「寄賣」
等語，及於第一審所稱：是蔣光南要伊幫忙在台灣出售海洛因等語之供詞，作為認定
乙○○有販賣第一級毒品之證據之一。按蔣光南如係自行販入海洛因，再以每公斤一
百萬元託乙○○在台灣寄賣，高出此價格部分屬乙○○之利潤，則乙○○自未參與系
爭海洛因之販入行為，亦即乙○○與蔣光南並無共同販入海洛因之犯意聯絡及行為分
擔，而乙○○就其欲在台灣販賣海洛因之犯行又未著手實施，即難令其負販賣第一級
毒品罪責。足見原判決上開事實欄之記載前後不盡相符，且事實欄之記載與理由說明
互生齟齬，理由說明又相互矛盾，顯有判決理由矛盾之違法。(二)、原判決理由欄說明
丙○○與乙○○、蔣光南、綽號「阿端」之男子，就運輸及私運海洛因入境部分，有
犯意聯絡及行為分擔，均為共同正犯。但原判決事實欄並未記載丙○○究竟與何人有
犯意聯絡及基於何犯意為本件犯行，致其理由之說明，失其事實之依據，難謂適法。
(三)、原判決理由欄說明乙○○就系爭第二級毒品安非他命運輸、走私進口部分，應負
共同正犯刑責。但原判決事實欄並未記載乙○○就此部分之犯罪有犯意聯絡及有何行
為之分擔，已有未合。且依原判決事實欄所載，蔣光南係於載運毒品之豐海號漁船自
越南頭頓港報關出港後，始將夾帶安非他命之事告知乙○○，乙○○僅允諾在台代為
暫時保管，則乙○○就此部分之行為，是否能令其負共同運輸、走私安非他命入境罪
，亦非無疑。究竟實情如何？原審未予詳查、審認、說明，亦有可議。(四)、原判決認
與乙○○、丙○○共同犯罪之綽號「阿平」、「阿端」之男子為成年人，惟並未於判
決內說明憑以認定之理由，自有理由欠備之疏誤。(五)、關於原判決所認乙○○利用不
知情之蕭奕精行使偽造私文書（收貨單），應負行使偽造私文書之間接正犯刑責部分
，並未經檢察官起訴，原審於審判期日雖告知乙○○另涉有偽造文書罪（見原審卷(二)
第九十四頁），但原審並未就此部分之犯罪事實及相關證據予以調查，其踐行之訴訟
程序，顯屬違法。(六)、原判決第十三頁第十四行至第十七行記載「足徵系爭六十塊海
洛因及十三包安非他命均係被告乙○○與蔣光南、綽號﹃阿平﹄、﹃阿端﹄、﹃阿宗
﹄等人以被告丙○○所購得之冷凍蝦仁夾藏之方式，自越南私自私運進口入台」等情
。似認定「阿宗」與上訴人等有共犯關係，但原判決理由欄三並未認「阿宗」為共犯
，其理由之說明互生齟齬，已有判決理由矛盾之違誤。又乙○○於法務部調查局南部
地區機動工作組詢問時供稱：「……，其間蔣光南派駐越南綽號﹃阿宗﹄小弟負責協
助丙○○採買漁貨及將毒品夾藏漁貨中」等語（見偵查卷第二十三頁），其供述是否
屬實可採？原審未進一步詳查釐清，即遽行判決，亦有調查未盡之違法。上訴意旨指
摘原判決違背法令，尚非全無理由，應認有發回更審之原因。又原判決理由欄六不另
為無罪諭知部分，基於審判不可分原則，應併予發回。
據上論結，應依刑事訴訟法第三百九十七條、第四百零一條，判決如主文。
中　　　華　　　民　　　國　　九十三　　年　　 十一 　　月　　二十五　　日
                              最高法院刑事第十二庭
                                  審判長法官  陳　正　庸
                                        法官  賴　忠　星
                                        法官  王　居　財
                                        法官  張　清　埤
                                        法官  林　開　任
      右正本證明與原本無異
                                              書  記  官
中　　　華　　　民　　　國　　九十三　　年　　 十二 　　月　　　二　　　日
                                                                        Ｖ
